臺灣宜蘭地方法院民事判決　　　　　　　　96年度訴字第14號
原　　　告　宜蘭縣冬山鄉農會
法定代理人　甲○○
訴訟代理人　李秋銘律師
　　　　　　黃金亮律師
被　　　告　乙○○
　　　　　　丙○○
上列當事人間清償債務事件，本院於96年3月7日言詞辯論終結
，判決如下：
    主  文
被告應連帶給付原告新台幣玖拾玖萬零伍佰陸拾柒元，及自民國
九十五年三月二十五日起至清償日止，按週年利率百分之八．二
四五計算之利息，暨自民國九十五年四月二十五日起至清償日止
，逾期在六個月以內者，按上開利率百分之十，逾期超過六個月
以上者，按上開利率百分之二十計算之違約金
訴訟費用新台幣壹萬零玖百元由被告連帶負擔。
本判決於原告以新台幣拾萬肆仟元為被告供擔保後，得假執
行。
    事  實  及  理  由
一、原告起訴主張：
(一)、緣訴外人林錫欽於民國94年 1月24日向原告借貸新台幣（下
    同）100 萬元，並由另名訴外人邱月霞任連帶保證人，約明
    應於109年1月24日清償，利息約定自94 年1月24日起至96年
    1月24日止，以週年利率2.95%固定利率計算，自96年 1月25
    日起至109年1月24日止之利率則按原告牌告指數型房貸基準
    利率加碼週年利率 1.75%按月計付，借款人如遲延還本或付
    息逾 3個月以上時，即改按當時原告牌告指數型房貸基準利
    率加碼週年利率 5%按月計付，並加計逾期在6個月以內者，
    按上開利率10%，逾期超過 6個月者，按上開利率20%計算之
    違約金。
(二)、嗣訴外人林錫欽於94年6月1日死亡，其繼承人為配偶施秋娥
    、兄即訴外人林錫雄、被告乙○○，姐即訴外人魏林月英、
    林秀宴，弟即被告丙○○，妹即訴外人林秀勤等 7人。而系
    爭債務自95年3 月25日起即未依約繳交本息，尚欠本金990,
    567元，依授信約定書第5條第1 款約定，債務人業已喪失期
    限利益，原告乃以連帶保證人邱月霞及前開林錫欽之7 位繼
    承人為債務人，聲請核發支付命令。其後除被告乙○○及丙
    ○○聲明異議外，其餘債務人均已確定。為此請求判決命被
    告2人連帶清償前開借款債務。
(三)、爰為訴之聲明：除假執行擔保金額外，如主文所示。
二、被告則均答辯以：林錫欽向原告借貸系爭借款時並未經被告
    之同意，其等均不知情，且林錫欽並未與其等同住，其等也
    沒拿到系爭借款，要求其等清償借款，實無理由。並為答辯
    聲明：請求駁回原告之訴及假執行之聲請。
三、本件原告主張之事實，業據原告提出借據、授信約定書、放
    款繳息交易明細、林錫欽之繼承系統表及林錫欽暨各繼承人
    之戶籍謄本等為證。且林錫欽之繼承人並未於法定期間內聲
    明限定繼承或拋棄繼承，亦有原告提之本院95年 9月27日宜
    院瑞民字第36220 號函可稽。故原告之主張，堪信為真實。
    被告雖以前詞抗辯其等不須負清償系爭借款債務之責云云，
    惟按「遺產繼承人，除配偶外，依左列順序定之： 1、直系
    血親卑親屬。2、父母。3、兄弟姊妹。4、祖父母。」、「
    繼承人自繼承開始時，除本法另有規定外，承受被繼承人財
    產上之一切權利、義務。」、「繼承人對於被繼承人之債務
    ，負連帶責任。」，民法第1138條第3款、第1148條及第115
    3條第1項條定有明文。查本件依兩造所不爭執為真正之林錫
    欽繼承系統表所示，被繼承人林錫欽於94年6月1日死亡後，
    其繼承人除配偶施秋娥外，並無第1、2順位之繼承人存在，
    則第 3順位之繼承人即林錫欽之兄林錫雄、乙○○、姐魏林
    月英、林秀宴、弟丙○○，妹林秀勤等均為林錫欽之繼承人
    。然上開繼承人均未於法定期間內聲明限定繼承或拋棄繼承
    ，已如前述，則依前揭法律規定，林錫欽之上開繼承人自應
    對林錫欽所負系爭借款債務負連帶清償之責，不因是否同意
    或知悉系爭借款債務，或有無收到系爭借款而有不同。是以
    被告所辯縱係屬實，亦均無法解免其等基於繼承之法律關係
    ，而應連帶清償系爭借款債務之責。故被告上開抗辯，均無
    可採，應認原告之主張為有理由。
四、綜上，原告本於消費借貸及繼承之法律關係，請求被告連帶
    清償被繼承人林錫欽如主文第 1項所示之借款本金、利息及
    違約金，為有理由，應予准許。又原告陳明願供擔保，聲請
    宣告假執行，於法核無不合，爰酌定相當擔保金額准許如主
    文第2項所示。
五、結論：原告之訴為有理由，依民事訴訟法第385條第1項前段
    、第85條第2項，第390條第2項判決如主文。
中　　華　　民　　國　　96　　年　　3 　　月　　21　　日
                  臺灣宜蘭地方法院民事庭
                      法　官　張軒豪
正本與原本無異。
如不服本判決應於判決送達後20日內提出上訴狀（須附繕本）。
中　　華　　民　　國　　96　　年　　3 　　月　　21　　日
                      書記官　詹玉惠
